臺灣桃園地方法院民事裁定
110年度輔宣字第73號
聲  請  人  張琪    
相  對  人  張順發  
上列當事人間輔助宣告事件，本院裁定如下：
    主  文
宣告張順發（男，民國00年0月0日生，身分證統一編號：Z00000
0000號）為受輔助宣告人。
選定張琪（女，民國00年00月00日生，身分證統一編號：Z00000
0000號）為受輔助宣告人張順發之輔助人。
聲請程序費用由受輔助宣告人張順發負擔。
    理  由
一、本件聲請意旨略以：聲請人為相對人張順發之女。相對人因
    罹患巴金森氏症合併輕微認知功能缺損，致其為意思表示或
    受意思表示，或辨識其意思表示效果之能力顯有不足，有診
    斷證明書可證。因相對人已遭人欺騙許多錢，故提出本案之
    聲請，為此依民法第15之1條第1項、家事事件法第177條規
    定，聲請本院准予對相對人為輔助宣告，並選定聲請人為相
    對人之輔助人等語，並提出戶籍謄本、親屬系統表、同意書
    、診斷證明書等件為證。
二、按對於因精神障礙或其他心智缺陷，致其為意思表示或受意
    思表示，或辨識其意思表示效果之能力，顯有不足者，法院
    得因本人、配偶、四親等內之親屬、最近一年有同居事實之
    其他親屬、檢察官、主管機關或社會福利機構之聲請，為輔
    助之宣告，民法第15條之1第1項定有明文。又受輔助宣告之
    人，應置輔助人；法院為輔助之宣告時，應依職權就配偶、
    四親等內之親屬、最近一年有同居事實之其他親屬、主管機
    關、社會福利機構或其他適當之人選定一人或數人為輔助人
    ；法院為選定輔助人前，得命主管機關或社會福利機構進行
    訪視，提出調查報告及建議；法院選定輔助人時，應依受輔
    助宣告之人之最佳利益，優先考量受輔助宣告之人之意見，
    審酌一切情狀，並注意下列事項：㈠受輔助宣告之人之身心
    狀態與生活及財產狀況。㈡受輔助宣告之人與其配偶、子女
    或其他共同生活之人間之情感狀況。㈢輔助人之職業、經歷
    、意見及其與受輔助宣告之人之利害關係。㈣法人為輔助人
    時，其事業之種類與內容，法人及其代表人與受監護宣告之
    人之利害關係，民法第1113條之1第1項、第1113條之1第2項
    準用同法第1111條第1項前段、第2項前段、第1111條之1亦
    分別有明文規定。
三、經查，聲請人主張之事實業經其提出上開書證為證。又本件
    經本院透過視訊方式於鑑定機關即衛生福利部桃園療養院鑑
    定醫師張慶英前詢問相對人年籍資料，相對人回答無訛，並
    知悉與聲請人間之關係，能正確回答所在處所、現在時間、
    所穿衣服顏色、今年為民國111年，能辨識仟元及佰元紙鈔
    ，對於簡易數字加、減、乘、除法運算能正確計算。鑑定人
    張慶英醫師對相對人心神及身體狀況初步診斷結果表示：初
    步認定達到輔助宣告程度，其餘詳如鑑定報告等語，有本院
    111年2月24日訊問筆錄在卷可憑。另參桃園療養院所出具精
    神鑑定報告結果略以：張員診斷為重神經認知障礙症（失智
    症），因精神障礙，致其為意思表示或受意思表示，或辨識
    其意思表示之能力顯有不足，但未達不能程度，有該院檢附
    之鑑定報告書在卷足按。綜上，本院審酌於鑑定現場勘驗訊
    問相對人時對所詢問題尚能針對問題應答，其對簡易數字之
    加減乘除法亦能正確計算，惟對自己財務問題無法自行判斷
    及處理，且經鑑定人實施鑑定後，亦認相對人目前因罹患重
    神經認知障礙症而有精神障礙，致其為意思表示、受意思表
    示，及辨識其意思表示效果之能力顯有不足，實有賴他人輔
    助之必要，已符合受輔助宣告之要件，揆諸首揭法律規定及
    說明，爰依法宣告相對人為受輔助宣告人。
四、次查，就本件適宜由何人擔任輔助人部分，經本院囑請桃園
    市社會工作師公會對兩造及關係人進行訪視，訪視評估結果
    略以：
    ㈠需求評估：
　　　相對人為巴金森氏症患者。訪視當天，相對人眼神可聚焦
      ，有言語表達及自主行動之能力，可正確書寫及正確回答
      個人姓名、出生年月日、住家地址與電話、相對人父親與
      配偶姓名、子女人數、知悉人在家裡及看著月曆回答訪視
      當天日期，也可分辨左右、辨識聲請人，亦具個位數加減
      法運算及識字之能力，僅無法正確回答個人身分證字號及
      相對人母親姓名，故訪員就單次性訪視，難以判斷相對人
      有無受監護(輔助)宣告之需，建請鈞院詳參本案醫療鑑定
      報告。而據聲請人表示相對人對詐騙毫無警覺心，甚至需
      要親友及律師多次向相對人解釋，相對人才接受自己被詐
      騙之事實，因此有他人協助管理財務及處理個人事務之需
      。聲請人表示，為約制保護相對人的財務權益，而向法院
      聲請輔助宣告。
 　 ㈡建議：　
　　　本案之聲請人為相對人長女。相對人目前與配偶、聲請人
      及其二名兒子及照顧相對人夫妻之外籍看護同住中壢區住
      所，相對人可自理日常生活起居、自行保管重要證件、第
      一銀行存摺及印章。聲請人主責處理相對人事務、陪同相
      對人回診領藥、協助保管郵局、聯邦銀行及農會等存摺及
      使用個人存款與相對人房屋租金收入一起支付現住所水電
      費、一家五口每月家庭生活開銷、外籍看護照顧費2萬多
      元、相對人食用保健品及其他等費用。訪視現場，相對人
      口頭表示同意由聲請人協助其處理個人事務；聲請人口頭
      表示，相對人配偶張黃阿春、聲請人養子張博翔及兒子張
      元碩皆有簽名表示知悉及同意本案之聲請，因相對人不想
      讓其他手足知道自己被詐騙的事，故聲請人未特別告知相
      對人手足們有關本案之聲請。經訪視，聲請人具擔任本案
      輔助人意願。綜合評估，相對人的受照顧狀況及聲請人的
      陳述，未見明顯不適任之消極原因，惟建請鈞院以相對人
      最佳利益為考量，參酌相關事證後予以綜合裁量之等語，
      此有桃園市社會工作師公會函附桃園市政府社會局社會工
      作科監護（輔助）宣告調查訪視報告在卷可參。
五、本院斟酌上開訪視報告及相對人之現況，聲請人為相對人長
    女，有穩定居住所、存款及時間，可主責處理相對人事務、
    陪同相對人回診領藥、協助保管相對人郵局、聯邦銀行及農
    會等存摺及使用個人存款與相對人房屋租金收入一起支付現
    住所水電費、一家五口每月家庭生活開銷、外籍看護照顧費
    2萬多元、相對人食用保健品及其他等費用，堪認對相對人
    應會有最妥善之協助，且查無聲請人有何不適任之情形，足
    信其當會盡全力保護相對人之權益，並有能力擔負輔助人之
    職務無疑。是若由聲請人擔任相對人之輔助人，應屬符合相
    對人之最佳利益。本院爰依上揭法律規定，選定聲請人為相
    對人之輔助人。
六、爰裁定如主文。
中    華    民    國   111    年    7     月    11    日
                  家事法庭    法  官  林文慧
以上正本係照原本作成。
如對本裁定抗告須於裁定送達後10日內向本院提出抗告狀，並繳
納抗告裁判費新台幣1,000 元。
中　　華　　民　　國　　111 　年　　7 　　月　　11　　日
                              書記官  蘇珮瑄